臺灣高雄地方法院民事裁定            100年度監宣字第226號
聲   請   人  洪璽羽
受監護宣告人  洪蘭友
上列聲請人聲請監護宣告等事件，本院裁定如下：
    主    文
宣告洪蘭友（女，民國○○年○月○○日生，身分證統一編號：Ｚ0000
00000號）為受監護宣告之人。
選定聲請人洪璽羽（女，民國○○年○○月○日生，身分證統一編號
：Ｚ000000000號）為受監護宣告人洪蘭友之監護人。
指定吳宸宥（男，民國○○年○月○日生，身分證統一編號：Ｚ00000
0000號）為會同開具財產清冊之人。
聲請程序費用由受監護宣告人洪蘭友負擔。
    理    由
一、聲請意旨略以：應受監護人洪蘭友為聲請人洪璽羽之妹妹，
    洪蘭友於民國99年1月13日因罹患缺氧性腦病變，雖延醫診
    治但不見起色，經診斷無法自行進行及交談，且四肢癱瘓，
    並領有身心障礙手冊，已達不能為意思表示或受意思表示，
    或不能辨識其意思表示之效果，惟洪蘭友尚有法律事務需處
    理，是爰依民法第14條第1項、民事訴訟法第597條第1項規
    定，准予對洪蘭友為監護宣告，並選定聲請人洪璽羽為洪蘭
    友之監護人；指定吳宸宥為會同開具財產清冊之人等語。
二、按「對於因精神障礙或其他心智缺陷，致不能為意思表示或
    受意思表示，或不能辨識其意思表示之效果者，法院得因本
    人、配偶、四親等內之親屬、最近一年有同居事實之其他親
    屬、檢察官、主管機關或社會福利機構之聲請，為監護之宣
    告」，98年11月23日修正生效之民法第14條第1 項定有明文
    ；次按「法院為監護之宣告時，應依職權就配偶、四親等內
    之親屬、最近一年有同居事實之其他親屬、主管機關、社會
    福利機構或其他適當之人選定一人或數人為監護人，並同時
    指定會同開具財產清冊之人」，98年11月23日修正生效之民
    法第1111條第1 項亦有明文規定。經查：
  (一)聲請人主張之上開事實，業據其提出阮綜合醫療社團法人阮
    綜合醫院診斷證明書、身心障礙手冊、洪蘭友之親屬表、戶
    籍謄本、同意書等件為證，並經本院於100年9月5日下午3時
    許，在高雄市阮綜合醫院鑑定人陳巧霓醫師（現為阮綜合醫
    院神經內科醫師）面前訊問洪蘭友，法官當場點呼洪蘭友姓
    名三次，洪蘭友無法回應，四肢輕微攣縮，眼睛會眨動，會
    發出無義意的聲音，無法言語，使用鼻胃管餵食。鑑定人陳
    巧霓醫師亦認為：洪蘭友目前會有自發性的睜眼活動，無法
    有言語或行動之表達。洪蘭友係因燒炭引起缺氧性腦病變。
    自98年12月21日就醫迄今，無明顯的進步，日常生活起居均
    需他人照顧。因缺氧性腦病變，造成其心智缺陷致不能為意
    思表示或受意思表示，或不能辨識其意思表示之效果等語（
    見本院卷100年9月5日之勘驗筆錄）。綜合上情，堪認洪蘭
    友已因其他心智缺陷，致不能為意思表示或受意思表示，或
    不能辨識其意思表示之效果，爰依法宣告洪蘭友為受監護宣
    告之人。
  (二)又聲請人聲請選定由其擔任洪蘭友之監護人乙節，查聲請人
    為洪蘭友之姐，平日均由其照顧洪蘭友生活，因洪蘭友父親
    中風十幾年了，而其母親在鄉下玉井，渠等均不適合擔任洪
    蘭友之監護人，是由聲請人擔任洪蘭友之監護人，尚符合其
    最佳利益，爰選定聲請人為洪蘭友之監護人，其應負責護養
    、照顧及妥善治療洪蘭友身體及生活，並依民法第1112條之
    規定，其於執行有關受監護人之生活、護養療治及財產管理
    之職務時，應尊重受監護人之意思，並考量其身心狀態與生
    活狀況。
  (三)另聲請人聲請指定吳宸宥擔任會同開具財產清冊之人乙節，
    查吳宸宥為洪蘭友之子，二者關係密切，是本院認由洪蘭友
    之子吳宸宥擔任會同開具財產清冊之人，尚無不當，本院爰
    依上揭法條規定，指定吳宸宥擔任會同開具財產清冊之人。
三、又依民法第1113條準用同法第1099條、1099條之1 之規定，
    於監護開始時，監護人對於受監護宣告人洪蘭友之財產，應
    會同吳宸宥，於2個月內開具財產清冊並陳報法院，於完成
    並陳報法院前，監護人對於受監護人之財產，僅得為管理上
    必要之行為，附此敘明。
四、依民事訴訟法第608條第1項，裁定如主文。
中    華    民    國    100    年    9    月    16    日
                     家事法庭 法  官  劉建利
以上正本證明與原本無異。
本件不得抗告（主文第一項依法不得抗告；第二、三項亦經當事
人捨棄抗告，亦不得抗告）。
中    華    民    國    100    年    9    月    16    日
                               書記官  張金蘭